臺灣臺南地方法院民事裁定　　　　　　　 94年度婚字第628號
原　　　告
即反訴被告　甲○○
被　　　告
即反訴原告　乙○○
訴訟代理人　林帥孝
上列當事人間請求離婚等事件，本院裁定如下：
    主      文
本件移送臺灣板橋地方法院。
    理      由
一、原告起訴主張：兩造於民國九十一年十一月三十日結婚，婚
    後為工作便利而租屋居住在台北，兩造婚後爭吵不斷，於九
    十四年五月六日，被告竟無端將家門反鎖，不讓原告進門，
    並於同年五月八日遞出離婚協議書，逼迫原告簽名離婚，嗣
    被告於九十四年五月二十日生下一女林宛瑩，並在原告台南
    老家做月子，於林宛瑩滿月（即九十四年六月二十日）之際
    ，被告竟未告知原告家人，即攜林宛瑩搬回其台南娘家居住
    ，且於同年六月二十二日擅自取回其嫁妝車，復於九十四年
    七月間將其放在兩造台北蘆洲住所之機車及私人物品全部取
    走，至今不讓原告及家人探視林宛瑩，原告為此爰依民法第
    一千零五十二條第一項第三款、第二項之規定，訴請判准兩
    造離婚，並酌定兩造所生之長女林宛瑩由原告監護等語。
二、反訴原告起訴主張：反訴被告於婚後經常對反訴原告施暴，
    致反訴原告身體受傷，精神飽受摧殘，且反訴被告經常出差
    ，於反訴原告懷孕期間，反訴被告出差更是頻繁，獨放身懷
    六甲之反訴原告隻身在家，反訴原告精神上所受不安全感之
    折磨莫此為甚，反訴原告為此爰依民法第一千零五十二條第
    一項第三款、第二項之規定，訴請判准兩造離婚，並酌定兩
    造所生之長女林宛瑩由反訴原告監護，及命反訴被告應按月
    給付林宛瑩之扶養費予反訴原告等語。
三、按訴訟之全部或一部，法院認為無管轄權者，依原告聲請或
    依職權以裁定移送其管轄法院，民事訴訟法第二十八條第一
    項定有明文。又離婚之訴，專屬夫妻之住所地或夫妻死亡時
    住所地之法院管轄。但訴之原因事實發生於夫或妻之居所地
    者，得由各該居所地之法院管轄，民事訴訟法第五百六十八
    條第一項定有明文。再夫妻之住所由雙方共同協議定之，未
    為協議或協議不成時，得聲請法院定之，法院為前項裁定前
    ，以夫妻共同戶籍地推定為其住所，民法第一千零零二條亦
    定有明文，惟依一定事實，足認以久住之意思，住於一定之
    地域者，即為設定其住所於該地，此觀民法第二十條規定自
    明，所謂一定事實，如戶籍登記、居住情形、家屬概況及是
    否在當地工作等事實均屬之，尚難以戶籍登記作為認定住所
    之唯一標準，是關於夫妻住所之認定，原則上固以夫妻共同
    戶籍地推定為其住所，然若有一定事實，足認夫妻之實際住
    所並非渠等之共同戶籍地者，則仍應以該夫妻之實際住所為
    住所，而非不得推翻以共同戶籍地為住所之推定。
四、查本件兩造之戶籍地雖均設在「臺南縣永康市○○路二一七
    巷三弄五號」，此有戶籍謄本一件附卷可稽，惟兩造對於婚
    後之住所係在台北，被告即反訴原告於九十四年五月間生下
    長女林宛瑩後即至兩造之前開戶籍地即原告父母住處做月子
    ，於林宛瑩滿月後，被告即反訴原告即搬回其臺南市○○路
    八十巷六十弄二八號娘家居住迄今，原告即反訴被告迄今均
    係居住在台北，被告即反訴原告於九十四年七月間還將其放
    在兩造台北蘆洲住所之機車及私人物品取走等情並不爭執，
    足見兩造婚後之住所地顯非在戶籍地臺南縣永康市○○路二
    一七巷三弄五號，而係在台北縣，且最後之共同住所地係在
    台北蘆洲。又兩造主張之前開離婚理由，多係發生在兩造台
    北之住所，或係因被告即反訴原告離開兩造之台北住所，未
    與原告即反訴被告同居所衍生，兩造所主張離婚之原因事實
    發生地亦係在台北，則揆諸前開說明，本件應專屬兩造住所
    地及原因事實發生地之管轄法院即臺灣板橋地方法院管轄。
    茲兩造向無管轄權之本院提起本訴、反訴，顯係違誤。爰依
    職權將本件移送於管轄法院。
五、依民事訴訟法第二十八條第一項，裁定如主文。
中　　華　　民　　國　　94　　年　　10　　月　　19　　日
          　      家事法庭  　法  官  葉惠玲
以上為正本係照原本作成
如對本裁定抗告須於裁定送達後十日內向本院提出抗告狀
中　　華　　民　　國　　94　　年　　10　　月　　19　　日
                              書記官　林靜慧
